臺灣高雄地方法院民事裁定
108年度消債清字第49號
聲  請  人  石武雄  
0000000000000000

代  理  人  李衍志律師
上列當事人因消費者債務清理事件聲請清算，本院裁定如下：
    主  文
聲請人石武雄自中華民國一百零八年七月十六日下午四時起開始
清算程序。
命司法事務官進行本件清算程序。
    理  由
一、聲請意旨略以：伊無力清償債務，曾聲請前置協商但不成立
    ，爰聲請准予清算等語。
二、按「債務人不能清償債務或有不能清償之虞者，得依本條例
    所定更生或清算程序，清理其債務。」消費者債務清理條例
    （下稱本條例）第3 條定有明文。衡以消費者與金融機構間
    債之關係之發生，係依契約自由原則及相互間之信賴為基礎
    ，此為社會經濟活動得以維繫及發展之重要支柱，債務人經
    濟窘迫，固不應任其自生自滅，債權人一方之利益，仍不能
    因之摒棄不顧。是債務人於協商程序中，自應本於個人實際
    財產及收支狀況，依最大誠信原則，商討解決方案。如終究
    不能成立協商，於聲請更生或清算時，法院審酌上開條文所
    謂「不能清償或有不能清償之虞」，應綜衡債務人全部收支
    、信用及財產狀況，評估是否因負擔債務，而不能維持最基
    本之生活條件；所陳報之各項花費，是否確屬必要性之支出
    ；如曾有協商方案，其條件是否已無法兼顧個人生活之基本
    需求等情，為其判斷之準據。
三、經查：
㈠、聲請人於民國105年度至107年度均無申報所得，名下有未設
    定抵押之田賦1筆、土地2筆，現值共計新台幣（下同）644,
    460元，並有1996年出廠車輛1部；又聲請人自陳現無業，為
    第三類低收入戶，每年領取春節慰問金2,000元、三節家庭
    生活補助費每節2,073，每月領取身障補助8,499元、租金補
    助3,200元，至郵局存款帳戶中，侄孫石東駿於108年2月21
    日存入20,000元係為聲請人向石東駿借款用以維生，而108
    年3月19日存入之12,000元則係聲請人代石東駿給付之拜拜
    費用，另聲請人前於100年12月16日曾領取766,500元勞保老
    年給付，成年子女未給付扶養費等情，有財政部高雄國稅局
    105年至106年綜合所得稅各類所得資料清單及財產歸屬資料
    清單（卷第11至13頁）、107年稅務電子閘門財產所得調件
    明細表（卷第66頁）、財產及收入狀況說明書（卷第4至6頁
    ）、債權人清冊（卷第7至9頁）、前置協商不成立通知書（
    卷第10頁）、永豐銀行陳報狀（卷第52至54頁）、戶籍謄本
    （卷第34頁）、勞工保險被保險人投保資料表（卷第45頁）
    、個人商業保險查詢結果表（卷第51頁）、財團法人金
    融聯合徵信中心前置協商專用債權人清冊（卷第15至17頁）
    、信用報告（卷第18至19頁）、土地登記謄本（卷第47至49
    頁）、高雄市政府社會局函（卷第55頁）、高雄市政府都市
    發展局函（卷第56至58頁）、勞動部勞工保險局函（卷第59
    頁）、存簿（卷第36至38頁）等附卷可參。另查聲請人曾任
    立大小吃店負責人，惟立大小吃店無營業稅稅籍資料，聲請
    人則稱該店於68年已歇業，有財政部高雄國稅局函（卷第61
    頁）在卷可證。則在別無其他資料可認聲請人有其他收入之
    情形下，以其每月領取補助共計12,384元【計算式：（2,00
    0＋2,073×3）÷12＋8,499＋3,200＝12,384，本件元以下均採四
    捨五入計算】核算現在償債能力之基礎，堪認妥適。
㈡、關於聲請人個人日常必要支出部分，按債務人必要生活費用
    ，以最近一年衛生福利部或直轄市政府所公告當地區每人每
    月最低生活費一點二倍定之，本條例第64條之2第1項定有明
    文。本院參酌衛福部社會司所公告108年度高雄市最低生活
    費為13,099元，則聲請人每月最低生活所必需除有特殊情形
    並有證據證明者外，自宜以此之1.2倍即15,719元為度，始
    得認係必要支出。又聲請人陳稱租屋居住，租金14,000元，
    惟租金均由徐金蘭給付，客觀上無房屋費用支出，故於計算
    聲請人個人每月必要生活費時，即應自前開已包括聲請人居
    住費用在內之每月最低生活費用中，扣除相當於房租支出所
    佔比例（大約為24.36％）。依此計算結果，聲請人每月之必
    要生活費應以11,890元為準【計算式：15,719－（15,719×24
    .36%）＝11,890】。
㈢、綜上所述，聲請人目前每月平均收入為12,384元，扣除必要
    生活費11,890元後，尚餘494元。而聲請人目前負債總額為2
    ,527,927元（卷第7至9頁債權人清冊、第52至54頁永豐銀行
    陳報狀），扣除聲請人所有不動產現值644,460元後，以上
    開餘額按月攤還結果，至少約須318年【計算式：（2,527,9
    27－644,460）÷494÷12＝318】始能清償完畢，堪認聲請人確
    有不能清償債務之情事。從而，聲請人向本院聲請清算，應
    予准許，並命司法事務官進行本件清算程序。
四、依本條例第11條第1 項、第83條第1 項、第16條第1 項，裁
    定如主文。
中　　華　　民　　國　 108　　年　　7 　　月　　16　　日
              　　民事庭　　  法　官　劉傑民
以上正本係照原本作成。
本裁定不得抗告。
中　　華　　民　　國　 108　　年　　7 　　月　　16　　日
  　                          書記官　何福添